臺灣高等法院臺中分院刑事裁定
110年度聲再字第198號
再審聲請人  
即受判決人  丁憲紘


代  理  人  彭佳元律師
上列再審聲請人即受判決人因詐欺等案件，對於本院109年度上
訴字第1258號中華民國109年9月1日第二審確定判決（第一審判
決案號：臺灣臺中地方法院108年度訴字第358號；起訴案號：臺
灣臺中地方檢察署106年度偵字第28017號、第31267號、第32153
號；107年度偵字第38號、第2431號、第6669號、第8668號、第9
498號、第10451號、第17212號；併辦案號：臺灣臺中地方檢察
署107年度偵字第8889號、109年度偵字第12263號），聲請再審
，本院裁定如下：
    主  文
再審之聲請駁回。
    理  由
一、再審聲請人丁憲紘（下稱聲請人）聲請再審意旨略以：
　㈠證人洪旭昇於第一審民國109年2月12日結證稱：「…我當時不
    知道綽號三顆心就是就是丁憲紘，印象中綽號三顆心及綽號
    大顯神威都有指示我上臺北拿東西，在這個過程中，綽號大
    顯神威指示我的頻率比較高」、證人李峻宇於第一審同日結
    證稱：「…我沒有當面見過丁憲紘，一次都沒有，我是在做
    筆錄時才知道綽號三顆心是丁憲紘，這是因為在警方那邊做
    筆錄時，警方有和我說綽號三顆心就是丁憲紘，所以我才會
    知道三顆心就是丁憲紘」、證人馮嘉豪於第一審同日結證稱
    ：「…我載過丁憲紘有10至20次，平常載他是去打百家樂，
    有時候去找朋友，我都不會管別人做什麼，對於偵訊時稱有
    時候載他去和人碰面，去KTV，或是去買東西，這些內容我
    都沒有意見，我載丁憲紘幾乎都是和朋友見面，並沒有包括
    領款」等語。依證人洪旭昇、李峻宇、馮嘉豪上開證言，則
    綽號三顆心是否即為聲請人抑或是另有其人？綽號「三顆心
    」與綽號「大顯神威」是否均係同一人？又倘若聲請人確係
    詐欺集團一員，則證人馮嘉豪既已載過聲請人10至20次，卻
    未感覺到聲請人有異常或不合常情之處？在罪疑唯輕原則下
    ，自難率爾認定聲請人即係綽號「三顆心」之人，更遑論聲
    請人有指示同案被告洪旭昇前往臺北拿取物品等情。原確定
    判決完全忽略上開相關證據及理由，竟認聲請人確實為暱稱
    「三顆心」之人，並有於106年11月8日告知同案被告洪旭昇
    工作内容、交付3000元車馬費及SIM卡1張給同案被告洪旭昇
    ，並與「大顯神威」先後指示同案被告洪旭昇前往臺北拿取
    物品等情，顯有認定事實未憑證據及理由矛盾之違誤。
　㈡又縱使依原確定判決所認「…被告丁憲紘確實為暱稱『三顆心』
    之人，並有於106年11月8日告知被告洪旭昇工作內容、交付
    3000元車馬費及SIM卡1張與被告洪旭昇、與『大顯神威』先後
    指示被告洪旭昇前往臺北拿取物品，及於106年11月9日前往
    建國路與中山路口欲向被告洪旭昇收取款項等情」之事實，
    惟聲請人實際上並未實施任何詐騙行為，且聲請人上開行為
    是否可左右其他行為人如何犯罪，抑或係對於犯罪之實現具
    有功能上不可或缺之重要性，而可成立共同正犯，顯有可疑
    。聲請人上開行為充其量僅係對於本案詐騙集團遂行詐欺取
    財犯行資以助力，應僅為從事犯罪構成要件以外之部分行為
    ，自應認其所為係幫助犯，而非正犯行為。原確定判決竟仍
    認聲請人係構成共同正犯，顯有適用法則不當之判決違背法
    令等語，為此聲請再審，並請求對聲請人實施測謊，以及傳
    喚證人洪旭昇、馮嘉豪及李峻宇等語。
二、按再審制度係為發現確實之事實真相，以實現公平正義，而
    於案件判決確定後，另設之特別救濟管道，重在糾正原確定
    判決事實認定之錯誤，惟確定判決因生既判力進而有執行力
    ，如因聲請再審導致一再拖延而未執行，亦有害判決公信及
    法安定性，因而當有嚴格條件限制。是有罪判決確定後，為
    受判決人利益聲請再審，必其聲請理由合於刑事訴訟法第42
    0條第1項各款所定情形之一，或第421條有足生影響於判決
    之重要證據漏未審酌者，始准許之。再審及非常上訴制度，
    雖均為救濟已確定之刑事判決而設，惟再審係為原確定判決
    認定事實錯誤而設之救濟程序，與非常上訴程序係為糾正原
    確定判決法律上錯誤者有別，是倘所指摘者，係關於原確定
    判決適用法律不當之情形，核屬非常上訴之範疇，並非聲請
    再審所得救濟。
三、本件聲請人因詐欺等案件，不服臺灣臺中地方法院108年度
    訴字第358號判決而向本院提起上訴，經本院以109年度上訴
    字第1258號為實體審理並為實體判決後，聲請人不服本院前
    揭判決提起第三審上訴，再經最高法院於110年5月6日以110
    年度台上字第2796號判決駁回上訴，業已確定在案，此有各
    該判決書、臺灣高等法院被告前案紀錄表各1份在卷可稽，
    並經本院核閱各審卷宗無訛。本件聲請人聲請再審，並非以
    第三審法院之法官有刑事訴訟法第420條第1項第5款情形為
    聲請再審事由，故本件聲請再審本院有管轄權，合先敘明。
四、經查：
　㈠原確定判決係依憑聲請人於本院準備程序及第一審之部分自
    白，佐以證人即共同正犯李峻宇、洪旭昇、胡祐庭、證人即
    告訴人廖玉英、證人馮嘉豪之證詞，並參酌卷附搜索扣押筆
    錄、職務報告、自首照片、取貨照片、手機翻拍照片、對話
    紀錄照片、手機聯絡人資訊照片、ATM提款畫面、現場監視
    器錄影畫面等證據資料，綜合判斷，因而認定聲請人確有參
    與詐騙犯罪組織，假冒公務員名義詐騙廖玉英之犯罪事實，
    復於理由欄內對於聲請人所辯稱其非「三顆心」之人，未拿
    車馬費予洪旭昇，其搭馮嘉豪便車，未參與詐騙云云，經綜
    合調查證據結果，認如何係飾卸之詞，不足採信，亦已依據
    卷內資料，詳加指駁；且亦說明如何取捨馮嘉豪、洪旭昇證
    詞而認定聲請人即為綽號「三顆心」之理由，復說明如何認
    定聲請人為本件詐騙犯行之共同正犯之依據，是原確定判決
    已詳為說明聲請人上開辯解何以不可採，及所憑之依據與得
    心證之理由，是原確定判決所為論斷，均有卷存證據資料可
    資覆按，參互判斷作為判決之基礎，核無任何憑空推論之情
    事，且所為論斷與經驗法則、論理法則均無違，更無理由欠
    備之違法情形。
　㈡關於聲請意旨㈠部分以原確定判決忽視證人洪旭昇、李峻宇、
    馮嘉豪等人109年2月12日之證言，即逕認定聲請人確實為暱
    稱「三顆心」之人，並有於106年11月8日告知同案被告洪旭
    昇工作内容、交付3,000元車馬費及SIM卡1張給洪旭昇，並
    與暱稱「大顯神威」之人先後指示洪旭昇前往臺北拿取物品
    等情，顯有認定事實未憑證據、理由矛盾之違誤等語。惟查
    ，原確定判決已於理由欄壹、一、㈠、㈡、㈢就聲請人所辯稱
    其非「三顆心」之人，未拿車馬費予洪旭昇，其搭馮嘉豪便
    車，未參與詐騙，如何不可採信；如何取捨馮嘉豪、洪旭昇
    證詞而認定聲請人即為綽號「三顆心」之人；如何認定聲請
    人為本件詐騙犯行之共同正犯之依據，詳為說明。且聲請人
    此部分再審理由，核與聲請人提出第三審上訴時之上訴理由
    大致相同，而前揭上訴理由，業經最高法院110年度台上字
    第2796號判決說明上訴意旨係無視於原確定判決就此部分所
    為之論述，重為爭辯，因而駁回聲請人第三審上訴確定，此
    觀最高法院110年度台上字第2796號判決自明，堪認聲請人
    此部分聲請意旨所指各項資料及證據，均係於原確定判決確
    定前已經存在卷內之資料及證據，業經本院依職權調取全案
    卷證查明，且綜觀此部分聲請意旨所陳內容，無非係對於該
    案案情之辯解或個人意見陳述，原確定判決已詳細說明證據
    取捨與聲請人犯罪事實認定之依據，聲請人就原確定判決所
    為調查證據之結果而為之認定，任意予以指摘，自非法定聲
    請再審理由。
　㈢關於聲請意旨㈡部分以聲請人所為至多僅成立詐欺取財罪幫助
    犯，並非正犯，原確定判決認聲請人係構成共同正犯，顯有
    適用法則不當之判決違背法令等語。惟查，原確定判決已於
    理由欄壹、二、㈢說明：共同實行犯罪行為之人，在合同意
    思範圍以內，各自分擔犯罪行為之一部，相互利用他人之行
    為，以達其犯罪之目的者，即應對於全部所發生之結果，共
    同負責，不問犯罪動機起於何人，亦不必每一階段犯行，均
    經參與。又關於犯意聯絡，不限於事前有所協議，其於行為
    當時，基於相互之認識，以共同犯罪之意思參與者，亦無礙
    於共同正犯之成立。且數共同正犯之間，原不以直接發生犯
    意聯絡者為限，即有間接之聯絡者，亦包括在內（最高法院
    98年度台上713號、98年度台上字第4384號判決意旨參照）
    。而聲請人與同案被告李峻宇、洪旭昇、另案被告胡祐庭、
    綽號「大顯神威」之人及詐欺集團其他不詳成年成員間，有
    犯意聯絡及行為分擔，應論以共同正犯。是聲請人此部分聲
    請意旨，係徒憑己意，自為有利於己相異評價，就原確定判
    決已論述綦詳之事項再事爭執，核與刑事訴訟法所規定之再
    審程序不合。
　㈣至聲請意旨另請求本院對聲請人實施測謊。然查，聲請再審
    得同時釋明其事由聲請調查證據，法院認有必要者，應為調
    查。法院為查明再審之聲請有無理由，得依職權調查證據，
    刑事訴訟法第429條之3第1、2項固有明文，然上開調查證據
    ，仍以認有必要或為查明再審之聲請有無理由為前提，且依
    該證據之內容形式上觀察，無顯然之瑕疵，可以認為足以動
    搖原確定判決，惟若無法院協助，一般私人甚難取得者而言
    （如該條立法理由所稱，諸如該證據為國家機關所持有、通
    信紀錄為電信業者所保管、監視錄影紀錄為私人或鄰里辦公
    室所持有等情形，若無法院協助，一般私人甚難取得相關證
    據以聲請再審），此與於刑事審判程序，當事人為促使法院
    發現真實，得就任何與待證事實有關之事項，聲請調查證據
    ，而法院除有本法第163條之2第2項各款所示情形外，應予
    以調查之情況有所不同。本件聲請人固聲請對其實施測謊乙
    節，惟測謊鑑定至多僅得以該鑑定結果彈劾聲請人供述之可
    信性，然原確定判決已依據卷內相關證據，單獨或綜合判斷
    、說明聲請人所述何者可採、何者不可採之理由，亦無違背
    經驗法則、論理法則與證據法則，要難僅以單一、可供作為
    彈劾證據之測謊結果，即認足以動搖原確定判決所認定之事
    實，是聲請人聲請測謊，無再予調查之必要。至聲請意旨另
    聲請傳喚洪旭昇、馮嘉豪、李峻宇到庭作證部分。惟查，原
    確定判決綜合卷內相關證據（包含洪旭昇、馮嘉豪、李峻宇
    等人之證詞），已足認定聲請人共犯加重詐欺等罪，事證已
    臻明確，聲請人上開聲請調查事項不足以動搖原確定判決所
    認定之事實，無再為調查之必要。
五、聲請人所執上開再審理由，或屬主張原確定判決有違背法令
    之錯誤，而非主張原確定判決認定事實錯誤，顯非適法之再
    審理由；抑或就原確定判決關於證據之取捨及證明力判斷職
    權之行使，再次予以爭執，均不具「新規性」，其再審聲請
    主張，為無理由，應予駁回。
據上論結，應依刑事訴訟法第434條第1項，裁定如主文。
中　　華　　民　　國　　110 　年　　8 　　月　　12　　日
              刑事第二庭　  審判長法　官　何志通
                                  法　官　吳進發
                                  法　官　石馨文
以上正本證明與原本無異。
如不服本裁定，得於收受送達後10日內向本院提出抗告書狀（須
附繕本）。
                                  書記官  陳儷文
　　　　　　　　　　　　　　　　　
　　　　　　　　　　　　　　　　　
中　　華　　民　　國　　110 　年　　8 　　月　　12　　日